【裁判字號】    89,訴,193
【裁判日期】    900308
【裁判案由】    違反毒品危害防制條例
【裁判全文】
臺灣基隆地方法院刑事判決                          八十九年度訴字第一九三號
    公  訴  人  臺灣基隆地方法院檢察署檢察官
    被      告  丁○○  原名.
    指定辯護人  本院公設辯護人戊○○
右列被告因違反毒品危害防制條例案件，經檢察官提起公訴（八十八年度偵字第六六
三一號），本院判決如左：
    主  文
丁○○販賣第二級毒品，未遂，處有期徒刑年捌月。扣案之第一級毒品海洛因壹包
（淨重零點貳陸公克）、第二級毒品安非他命壹包（淨重貳點肆玖公克）均沒收銷
燬；扣案之磅秤壹組及販賣第二級毒品安非他命所得財物新臺幣貳萬肆仟元均沒收。
丁○○被訴持有第一級毒品海洛因部分公訴不受理。
    事  實
一、丁○○曾於民國八十八年一月底，多次向其友人辛○○提出販賣第二級毒品安非
    他命之要約，惟辛○○並未向其購買。八十八年二月八日上午，辛○○受綽號「
    小楊」、「阿修」之友人所託代購第二級毒品安非他命，而於同日打電話向丁○○表示欲向其購買安非他命，丁○○意圖販賣安非他命營利而於電話中應允之，
    並與辛○○約定於同日下午五時許至基隆火車站前會面。辛○○偕同友人庚○○
    共同駕車前往會合，並於基隆火車站前由丁○○接手駕車搭載辛○○、庚○○二
    人至其位於基隆市○○區○○路一二九號三樓住處，由辛○○交付新台幣（下同
    ）二萬四千元現金予丁○○收受，約定向丁○○購買一兩重（即三十七‧五公克
    ）之安非他命，惟因丁○○身邊僅剩淨重二十三‧四九公克之安非他命一包，其
    乃向辛○○表示須外出向他人調取足額之安非他命後交付之，迄同日晚間六時許
    ，丁○○正欲外出調取安非他命以交付辛○○之際，為警持搜索票於上址查獲，
    而未完成販賣第二級毒品安非他命之行為，警方並當場扣得丁○○所持有之第一
    級毒品海洛因一包（淨重Ｏ‧二六公克）、第二級毒品安非他命一包（淨重二十
    三‧四九公克）、磅秤一組、錫箔紙一捲及辛○○所交付用以購買安非他命之代
    價二萬四千元，因而查悉上情。
二、案經台北縣警察局三重分局報請臺灣基隆地方法院檢察署檢察官呈請台灣高等法
    院檢察署移轉台灣桃園地方法院檢察署檢察官偵查，復由台灣桃園地方法院檢察
    署檢察官呈請台灣高等法院檢察署令轉台灣基隆地方法院檢察署檢察官偵查起訴
    。
    理  由
壹、有罪部分：
一、訊據被告丁○○，矢口否認右揭犯行，並辯稱：當日係辛○○主動打電話給伊表
    示要來基隆拜訪，伊打算帶辛○○至夜市走走，且伊為了要招待辛○○，另打電
    話邀約友人己○○、丙○○相陪，當日伊並未販賣安非他命給辛○○云云。惟查
    ，右揭事實迭據證人辛○○、庚○○於警訊及偵查中證述明確，證人辛○○於八
    十八年二月九日警訊筆錄中證稱：「當警方進入時，我與庚○○二人正向丁○○
    購買麻藥，林某見狀即自前陽台跳樓破窗而下，我與庚○○被捕，另丁○○為一
    樓埋伏員警逮捕‧‧‧警方查獲之安非他命、海洛因、磅秤、錫箔紙係丁○○所
    有，新台幣貳萬肆仟元是我所有，係向林某購買安非他命款項‧‧‧我台幣貳萬
    肆仟元向丁○○購買安非他命一兩（三十七‧五公克），因貨不足準備外出取貨
    時，為警方查獲，我與林某聯絡方式（係）於八十八年元月底，林某曾多次打電
    話給我稱：他有安非他命貨源，問我及朋友需要可以向他拿，（本次）係綽號『
    阿修』及『小揚』之男子出錢，叫我向林某購買‧‧‧因綽號『阿修』、『小揚
    』二人合資台幣貳萬肆仟元給我，我才主動打電話0000000000給丁○○再約定時
    間、地點交易。我與庚○○二人（前往），由庚○○駕駛自小客‧‧‧。」等語
    ，於八十八年二月九日檢察官偵訊時更明確證稱：「我是受人之託要買安（即安
    非他命），是『小楊』及『阿修』兩人託我買安，八十八年二月八日他們兩人拜
    託我，我才打電話給『林』（即被告）向『林』買安，『林』叫我過去，他說他
    要幫我調，『小楊』及『阿修』各寄我一萬二千元，共二萬四千元要買一兩，我
    請庚○○載我到基隆，與『林』見面，『林』帶我們去他家，結果我去他家時，
    他說沒有東西（指安非他命），他說他要出去跟別人調，正要出門就被警察抓到
    了。我只是拜託『陳』（指庚○○）載我來基隆，昨天到時我把錢給『林』，『
    林』就說要到停車場等人送安過來，開門警察就進來‧‧‧是『林』在十天前打
    電話來招攬的。」等語；另證人庚○○亦於八十八年二月九日警訊中證稱：「（
    警方所查獲之）海洛因、安非他命、磅秤、錫箔紙等物係丁○○所有，另現金貳
    萬肆仟元係辛○○（綽號阿松）拿給丁○○，做為購買毒品的錢，當時錢已經由
    丁○○收下放入口袋內‧‧‧辛○○是我從小就認識的朋友，另丁○○我是第一
    次見面，完全與他們二人沒有仇恨及財務糾紛‧‧‧於八十八年二月八日十七時
    許，辛○○來我住處找我，問我有沒有空要到基隆市找朋友，我就以我本身之自
    小客車載辛○○至基隆市，車上葉某說直接到基隆火車站等朋友，車行到基隆火
    車站前，丁○○已在等候，後來由林某開車（因他地形比較熟），直接到林某之
    住處（基隆市○○路一二九號三樓），葉某說要向林某購買安非他命，我就坐在
    屋內等候，直到我們三人要共同出門時，就被警方查獲‧‧‧葉某係要以新台幣
    貳萬肆仟元向丁○○購買毒品‧‧‧」等語，同日於檢察官偵訊中亦證稱：「我
    與辛○○一起來，『葉』叫我載他過來基隆找朋友，找誰我不知道，我們到基市
    ○○路一二九號三樓，當時約下午五點至六點左右，到了以後，我在客廳坐，我
    與『葉』到基隆火車站與丁○○見面，再載『林』去他家之前我並不認識『林』
    ，我們三人到『林』家後，『葉』說他有事要向『林』拿藥，拿什麼藥我不知道
    ，『葉』與『林』就一起進房間，他們兩人進去，我沒有與他們一起進去，我後
    來他們說要拿藥時，我對『葉』說你們是否要拿有的沒有的藥，如果是我就要回
    去，『葉』拜託我等他一下，他要與『林』說幾句話，我坐了約二十分鐘，他們
    二人就出來，我們就要回去，開門時警察就來了。」等語，證人辛○○、庚○○
    二人之證述情節不僅互核大致相符，且所證述之情節均極為詳盡，顯非臨訟勾串
    杜撰以陷害被告者，更何況證人辛○○、庚○○與被告素無深仇大恨，更無須杜
    撰如此嚴重之犯罪事實以誣陷被告。被告雖辯稱證人辛○○、庚○○係遭警察刑
    求始為對其不利之證言云云，然本案承辦員警江在坤（台北縣警察局三重分局刑
    事組偵查員）業已到庭具結證稱員警於製作警訊筆錄之際並未對任何人刑求等語
    （詳見本院八十九年六月二日訊問筆錄），且衡諸常情，證人辛○○、庚○○若
    確曾於警局遭員警刑求，大可於檢察官偵查之際提出抗辯，並要求驗傷以依法進
    行訴追，然本件證人辛○○、庚○○不僅於檢察官偵查中從未提及遭員警刑求之
    抗辯，更於檢察官偵訊時重複供述與警訊所言情節相同之證言，其證言之真實性
    經檢察官之複訊結果已足堪採為對被告不利之證據，被告空言辯稱證人辛○○、
    庚○○遭警刑求云云，查無實據為證，不足採信。另證人辛○○雖於本院八十九
    年十二月二十一日調查時當庭證稱：「當天到西定路一二九號三樓是因為之前被
    告打電話給我問我有沒有錢借給他，我去他住處有吸安非他命，吸食的安非他命
    是自己帶去的，我去那邊拿二萬四千元借給他，那天沒有跟他買安非他命，不知
    被告什麼原因要借錢，借錢沒有算利息，一星期以內要還‧‧‧當天去被告家不
    是要去跟他買安非他命。」云云，惟證人辛○○此部分證言核與被告於八十九年
    十二月二十一日之供述內容：「我不知道他（指證人辛○○）為何要來找我，我
    打算帶他去基隆夜市走走，是他打電話說要來找我」等語明顯矛盾，且經本院提
    示證人辛○○於檢察官偵查中所為證言之筆錄訊問其該份筆錄內容之真實性時，
    證人辛○○即明確表示該份偵訊筆錄之內容均實在，再經本院質問其何故改口證
    稱係借錢給被告時，證人辛○○即低頭不語而拒絕回答（詳見本院八十九年十二
    月二十一日訊問筆錄），衡諸證人辛○○指證被告販賣安非他命之行為係涉犯法
    定刑度極重之罪嫌，立於審判心理學之角度觀察，證人難免於指證被告之際因於
    心不忍而有證言漸趨偏頗被告之傾向，此乃人情之常，更何況證人辛○○於本院
    調查時已明確證稱偵訊筆錄內容均實在，堪認其改口證稱係借錢予被告一節，乃
    試圖迴護被告之詞。本院斟酌前情，認定證人辛○○、庚○○前於警訊、偵查中
    之證言均可採信，此外復有證人辛○○交付被告用以購買安非他命之代價二萬四
    千元及被告所有供販賣安非他命之際秤重所用之磅秤一組扣案為證。再者，安非
    他命之市價雖常受外在因素影響而波動，然被告若非有利可圖，怎可能多次向證
    人辛○○提出要約並甘冒風險為其向他人調取安非他命？被告之營利意圖昭然若
    揭，本件事證明確，被告犯行堪以認定。
二、按安非他命為毒品危害防制條例所規範之第二級毒品，該條例第二條第二項第二
    款定有明文。查被告丁○○已著手與證人辛○○約定販賣安非他命之重量、價格
    及收受證人辛○○所交付之二萬四千元代價，惟在尚未交付毒品予證人辛○○之
    際，即遭警方人員當場逮捕而未完成販賣第二級毒品之行為，核其所為係犯毒品
    危害防制條例第四條第五項、第二項之販賣第二級毒品未遂罪。其持有第二級毒
    品安非他命之低度行為，應為販賣第二級毒品安非他命之高度行為所吸收，不另
    論罪。公訴人認被告前開犯行係涉犯毒品危害防制條例第四條第二項之販賣第二
    級毒品既遂罪，容有未洽。又被告已著手於犯罪行為之實行，然尚未完成販賣安
    非他命之行為，為未遂犯，依刑法第二十六條前段之規定，按既遂犯之刑度減輕
    其刑。爰審酌被告犯罪之動機、目的、手段及毒品危害他人之身心甚鉅，甚而衍
    生社會問題，被告為圖己利而販賣第二級毒品對社會造成之損害，暨販賣安非他
    命之次數、重量、所生之利益及犯罪後否認犯行等一切情狀，量處如主文第一項
    所示之刑。扣案之第一級毒品海洛因一包（淨重Ｏ‧二六公克）、第二級毒品安
    非他命一包（淨重二三‧四九公克）係本案查獲之第一級、第二級毒品，均應依
    毒品危害防制條例第十八條第一項前段之規定宣告沒收銷燬之；另查扣之磅秤一
    組係被告所有，且為供被告量秤其所販賣安非他命重量所用之物，應依刑法第三
    十八條第一項第二款之規定宣告沒收；又被告販賣毒品未遂所得之代價二萬四千
    元，應依毒品危害防制條例第十九條第一項規定宣告沒收；另扣案之錫箔紙一捲
    係被告所有供其施用第二級毒品安非他命所用之物，核與販賣安非他命之犯行無
    涉，無庸於本案併予宣告沒收，附此敘明。
三、公訴意旨另以：被告丁○○自八十七年十二月底起至八十八年二月八日止，另有
連續多次販賣第二級毒品安非他命予甲○○、乙○○、壬○○、陳宗康之犯行。
    惟查，證人陳宗康雖於八十八年二月五日之警訊筆錄中指稱曾向綽號「阿彬」之
    男子購買過安非他命，然其並未指認該名綽號「阿彬」之男子是否即為被告丁○○（原名林仲彬），且其究竟於何時？何地？購買過幾次？重量多少？價格多少
    之安非他命？均未據證人陳宗康詳為說明，其內容不夠明確之證言，不足採為對
    被告不利之證據；另證人壬○○自始至終均指稱係向被告購買第一級毒品海洛因
    而非第二級毒品安非他命，公訴人以其證言作為被告販賣第二級毒品安非他命之
    佐證，證據力即有矛盾；再者，證人甲○○、乙○○雖曾於八十八年二月九日之
    警訊筆錄中指稱曾向被告購買安非他命，惟渠二人經移送檢察官複訊時，即均否
    認曾向被告購買安非他命，另經本院傳喚證人甲○○、乙○○到庭調查時，渠二
    人亦均極力否認曾向被告購買安非他命，依嚴格證據法則判斷，證人甲○○、乙○○初於警訊中指證被告販賣安非他命之證言既未能通過檢察官複訊之檢驗，即
    不足採為對被告不利之證據。此外復查無其他積極證據足證被告自八十七年十二
    月底起至八十八年二月八日間有何販賣安非他命予證人甲○○、乙○○、壬○○
    、陳宗康之犯行，惟公訴人以之與前開有罪部分係連續犯之裁判上一罪關係起訴
    ，故本院爰不另為無罪之諭知。
貳、公訴不受理部分：
一、公訴意旨略稱：被告於八十八年二月八日晚間六時許，在基隆市○○區○○路一
    二九號三樓住處為警查獲之際，持有第一級毒品海洛因一包，因認被告另涉犯毒
    品危害防制條例第十一條第一項之持有第一級毒品罪嫌。
二、按案件有起訴之程序違背規定者，應諭知不受理之判決，刑事訴訟法第三百零三
    條第一款定有明文。
三、查本件被告於八十八年二月八日晚間六時許為警查獲時，雖經警扣得其所持有之
    海洛因一包，然被告於本院調查時辯稱其持有該包海洛因之目的係為施用，且被
    告為警查獲當日接受採尿送驗結果，確呈嗎啡陽性反應，有台北縣衛生局尿液煙
    毒檢驗成績書一份在卷可稽，被告並於八十八年二月九日因施用第一級毒品及第
    二級毒品犯行，經本院裁定觀察勒戒，有本院八十八年度毒聲字第二八八號裁定
    可參，嗣經觀察勒戒結果，認有繼續施用毒品傾向，再經本院八十八年度毒聲字
    第五五三號裁定強制戒治在案，現於臺灣基隆戒治所強制戒治中，顯見被告持有
    該包海洛因之低度行為應為施用海洛因之高度行為所吸收，檢察官應待被告強制
    戒治期滿後，依法為不起訴處分，另聲請本院單獨宣告沒收該包海洛因，公訴人
    逕行起訴被告涉犯毒品危害防制條例第十一條第一項之持有第一級毒品罪嫌，其
    起訴程序顯違背規定，揆諸前開說明，應諭知被告被訴持有第一級毒品海洛因部
    分公訴不受理。
據上論斷，應依刑事訴訟法第二百九十九條第一項前段、第三百零三條第一款，毒品
危害防制條例第四條第五項、第二項、第十八條第一項前段、第十九條第一項，刑法
第十一條前段、第二十六條前段、第三十八條第一項第二款，判決如主文。
本案經檢察官黃士元到庭執行職務。
中      華      民      國     九十     年      三      月      八      日
                                    臺灣基隆地方法院刑事第三庭
                                            法  官  蔡  佳  玲
右正本證明與原本無異。
對於本件判決如有不服，應於收受送達後十日內，向本院提出上訴書狀，上訴於臺灣
高等法院，並按他造當事人之人數附具繕本。
                                            書記官  湯  惠  芳
中      華      民      國     九十     年      三    月     十二     日
附錄論罪法條
毒品危害防制條例
第四條第二項、第五項；
  二、製造、運輸、販賣第二級毒品者，處無期徒刑或七年以上有期徒刑，得併科新
      臺幣七百萬以下罰金。
  五、前四項之未遂犯罰之。
第十八條第一項前段：
  查獲之毒品及專供製造或施用毒品之器具，不問屬於犯人與否，均沒收銷燬之。
第十九條第一項：
  犯第四條至第九條、第十二條、第十三條或第十四條第一項、第二項之罪者，其供
  犯罪所用或因犯罪所得之財物，均沒收之，如全部或一部不能沒收時，追徵其價額
  或以其財產抵償之。


司法院資訊處製作；財團法人民間司法改革基金會備份。
